【裁判字號】    98,簡上,78
【裁判日期】    990630
【裁判案由】    毀損
【裁判全文】
臺灣士林地方法院刑事判決              98年度簡上字第78號
公  訴  人  臺灣士林地方法院檢察署檢察官
上  訴  人  丁○○
上列上訴人因毀損案件，不服本院士林簡易庭中華民國98年9 月
30日98年度士簡字第785 號第一審刑事簡易判決（檢察官聲請簡
易判決處刑書案號：98年度偵緝字第913 號），提起上訴，本院
管轄之第二審合議庭判決如下：
    主  文
原判決撤銷。
丁○○共同損壞他人之窗戶玻璃、木門、椅子及印刷紙品，足以
生損害於他人，累犯，處有期徒刑參月，如易科罰金以新臺幣壹
仟元折算壹日。
    事  實
一、丁○○曾於民國95年間因違反毒品危害防制條例案件，經本
    院判處有期徒刑5 月確定，於96年5 月14日執行完畢，仍不
    知悛悔，於97年11月30日晚上9 時許，在其所居住由僱主戊○○所承租之臺北市○○區○○路290 號1 樓員工宿舍內，
    因與同事丙○○（經本院另以簡易判決處刑）、甲○○（經
    檢察官另行處理）一同飲酒後情緒失控，竟基於毀損之犯意
    聯絡，共同以徒手破壞、潑倒機油之方式，損壞上址內原出
    租人所有、現由承租人戊○○使用監督之窗戶玻璃、戊○○
    自行購置之木門、椅子及戊○○所有擺放屋內之印刷紙品，
    而生損害於戊○○。
二、案經戊○○訴由臺北市政府警察局南港分局報告臺灣士林地
    方法院檢察署檢察官偵查起訴。
    理  由
壹、證據能力部分：
一、按被告以外之人於審判外之陳述，雖不符刑事訴訟法第159
    條之1 至第159 條之4 規定，而經當事人於審判程序同意作
    為證據，法院審酌該言詞陳述或書面陳述作成時之情況，認
    為適當者，亦得為證據，同法第159 條之5 第1 項定有明文
    。查本件證人甲○○於警詢所為之陳述、證人丙○○於警詢
    及偵訊時（未以證人身分具結）所為之陳述，及告訴人戊○○於警詢及偵訊時（未以證人身分具結）所為之陳述，屬被
    告以外之人於審判外之陳述，雖無刑事訴訟法第159 條之1
    至第159 條之4 所定得為證據之情形，然經被告同意以之作
    為證據（見本院卷第16頁），本院審酌該陳述作成時之情況
    ，認為適當，此部分得為證據。
二、本件雙方所提出經本院加以審酌之下列相關書面供述證據，
    業經檢察官及被告於準備程序均不爭執其證據能力並同意作
    為證據，且於言詞辯論終結前未聲明異議，本院審酌該等書
    面陳述作成之情況，核無違法取證或其他瑕疵，且與待證事
    實具有關聯性，認為以之作為證據為適當，依刑事訴訟法第
    159 條之5 規定，亦得採為證據。
貳、實體方面：
一、訊據被告矢口否認有何毀損犯行，於偵訊中辯稱（被告並未
    就本案接受警詢）：97年11月30日晚上9 時許，丙○○從外
    面喝酒回來，和甲○○吵架，然後就打起來，伊在旁邊看電
    視，他們的手有打到窗戶，玻璃都破了，他們還推倒電視，
    把家具弄壞，並在一樓說要開瓦斯，伊並沒有砸東西，伊是
    去阻止他們二人打架等語（見98年度偵緝字第913 號卷第23
    頁），於本院準備程序中辯稱：本件毀損犯行是丙○○做的
    ，不是伊；當時伊一個人在2 樓客廳看電視，甲○○在2 樓
    的房間睡覺，伊與甲○○當天都沒有喝酒，後來丙○○從外
    面檳榔攤喝完酒回來，請伊打電話叫同事傅秉源回來，結果
    傅秉源沒辦法趕回來，此時甲○○就跑出來，很不高興的說
    伊跟丙○○吵到他睡覺，接著甲○○就跟丙○○吵架，二人
    差一點打起來，後來丙○○突然情緒失控，發狂揮拳把窗戶
    打破，並開始砸壞客廳的東西，又把伊房間的音響弄壞，還
    跑到浴室把印刷品給弄下來，又把瓦斯瓶打開準備點火，伊
    跟甲○○都楞在旁邊，那些東西全部都是丙○○一個人弄壞
    的，丙○○砸破二樓玻璃時手還流血，現場牆壁上的血也都
    是丙○○的，伊跟甲○○都沒有受傷，後來伊上前勸阻丙○○，但勸不動他，在勸的過程中伊的衣服有沾到丙○○的血
    ，後來伊還去找公司比較資深的同事出面勸阻；本案跟伊及
    甲○○都沒有關係，戊○○會告伊應該是因為丙○○跟他說
    伊也有做，因為牽涉賠償問題，戊○○才會把伊也牽連進來
    ，伊不知道丙○○為什麼要這樣跟戊○○說等語（見本院98
    年度審簡上字第274 號卷第22頁、本院卷第14 、17 頁），
    於本院審理中辯稱：本件都是丙○○一個人毀損的，跟伊及
    甲○○都沒有關係；當時是甲○○在睡覺，丙○○從外面喝
    完酒回來，甲○○被吵起來，他們二人發生拉扯爭執，砸東
    西的都是丙○○，他砸完玻璃後還拿起鏡子要砸，伊把鏡子
    搶下來，他又把一些印刷品及伊借他的床頭音響都砸下來，
    又在一樓開瓦斯要點火，伊有拉他但拉不住，因丙○○體型
    很壯碩，伊還跑出去找在外面檳榔攤的資深同事乙○○來幫
    忙，伊及甲○○都沒有砸東西，當天伊也沒有喝酒等語（見
    本院卷第47頁背面、第52、115 頁背面至第117 頁）經查：
  (一)觀之被告上開所述，於偵訊中先稱現場物品係遭丙○○及甲○○二人互毆時共同毀損，於本院準備程序及審理中又稱係
    丙○○一人所毀損，且就所謂丙○○發飆之時點，於偵訊中
    稱係在甲○○被吵起來從房間出來後，於本院審理中則稱係
    在丙○○一回來叫伊打電話時，前後所述明顯不符，所辯是
    否可信，已非無疑。
  (二)證人甲○○於警詢中陳稱：伊於97年11月30日晚上9 時許，
    與二位同事即被告與丙○○因喝醉酒吵架，三人之間有拉扯
    ，一時失控，不小心將屋內的機油撞倒，機油倒在印刷品上
    ，印刷品因而無法使用，之後又失去理性，徒手破壞窗戶玻
    璃、椅子，造成有二面窗戶玻璃碎掉，椅子有輕微損壞，至
    於木門則是原本就壞掉，並非伊、被告及丙○○所為；後來
    老闆戊○○叫伊、被告及丙○○合計賠10萬元，伊、被告及
    丙○○三人本來協商一人賠2 萬元，戊○○也同意，伊及丙○○就與戊○○簽下和解書及本票，但被告突然失去聯絡，
    未簽下和解書及本票，所以戊○○決定提告等語（見98年偵
    字第938 號卷第9 、10頁），於本院審理中具結證稱：伊於
    97年11月30日受僱於戊○○，被告為伊同事，當天晚上伊並
    不是原本在臺北市○○區○○路290 號1 樓員工宿舍房間睡
    覺，後來被丙○○吵起來才跟丙○○發生爭執，而是一開始
    伊就和丙○○一起在上開員工宿舍內喝酒，被告沒有一起喝
    ，後來丙○○喝醉了，就開始砸東西，被告此時剛好從外面
    回來，看到丙○○在砸東西，就與伊一起制止丙○○並發生
    拉扯，拉扯過程中三人可能也有撞到一些東西，當時都是丙○○在砸東西，被告沒有砸，但伊喝蠻多酒的，等隔天醒來
    才知道那麼嚴重，窗戶、椅子、印刷品、書櫃、木門都有壞
    掉；（經提示先前警詢筆錄後）伊於警詢中稱與被告及丙○○因發生拉扯、一時失去理性故徒手破壞窗戶、玻璃、椅子
    等語均正確，當時被告從外面回來後，本來是要制止丙○○
    砸東西，但後來大家火氣上來了，就一起砸東西，伊、被告
    及丙○○都沒有拿工具，被告也有徒手破壞窗戶、玻璃、椅
    子，但電視沒有被破壞，還是好的；當天被告並沒有與伊及
    丙○○一起喝酒，被告從外面回來時伊也沒有聞到酒味；當
    晚大家拉扯完、砸完東西後，被告自行離開，留伊及丙○○
    在現場，之後伊及丙○○要找被告談後續修復、賠償的事，
    就都找不到被告了，隔2 、3 天後老闆戊○○有在他公司內
    跟伊及丙○○談和解，戊○○要求伊、丙○○及被告每個人
    要賠3 萬元，伊及丙○○有同意，但被告則沒有參加商談，
    因為那時都找不到他，伊不知道被告有無跟戊○○辭職，後
    來伊與丙○○在案發之後還有在戊○○那邊工作一陣子後才
    離開等語（見本院卷第48頁背面至52頁），證人丙○○於警
    詢中陳稱：伊於97年12月1 日凌晨左右與同事甲○○及被告
    因為喝酒發生爭吵、打架，因此失去理性，失控徒手毀壞老
    闆戊○○設於南港區○○路290 號1 樓員工宿舍屋內之桌椅
    、木門等陳設，並用機油倒在印刷紙上，伊、被告及甲○○
    三人均有動手毀壞上開物品等語（見98年度偵字第938 號卷
    第13、14頁），於偵訊中陳稱：伊於97年12月1 日凌晨時有
    與被告及甲○○在位於南港區○○路290 號1 樓員工宿舍內
    ，當時只有伊有喝酒，伊喝醉了，與被告及甲○○起口角，
    三人拉扯間把機油弄倒了，且伊、被告及甲○○有毀損屋內
    桌椅、玻璃等物品，電視沒有被弄壞，還可以看；後來伊與
    戊○○有簽本票和解，但伊沒有把錢還給他等語（見99年度
    偵緝字第66號卷第19、20頁），經核上開二名證人所述，證
    人甲○○就木門部分於警詢中雖稱係原本就壞掉，不是渠等
    所損壞，惟嗣於本院審理中已明確證稱當日亦有損壞木門，
    亦核與證人丙○○所述相符，而就當天其二人與被告尚另有
    徒手毀壞屋內窗戶玻璃、椅子、於拉扯間將機油潑倒在印刷
    紙品上等重要情節，所述亦大致相符；至當日被告究有無與
    丙○○及甲○○一同飲酒乙節，證人甲○○於偵訊及本院審
    理中固稱被告係後來才從外面回來，並未與伊及丙○○一同
    飲酒云云，惟其前於警詢中已明確陳稱當日伊與丙○○及被
    告三人喝醉酒吵架等語（見偵卷第9 頁），核與證人丙○○
    於警詢及偵訊中所述三人均有共同飲酒等語相符，且證人甲○○於本院審理中就被告當時有無在客廳看電視、事後有無
    與戊○○簽切結書等本案細節已印象模糊，並證稱案發情形
    應以其於警詢中所述為準（見本院卷第51頁背面、52頁），
    自應以距離案發時間較為接近、記憶較為新鮮確實之警詢陳
    述為準，而被告復自承其與丙○○、甲○○平常都稱兄道弟
    ，感情很好等語（見本院卷第15頁），倘非被告確有上開毀
    損犯行，此二名證人實無虛捏上開供述誣陷被告之理；參以
    告訴人戊○○於警詢中稱：伊於97年12月1 日早上7 時許，
    發現伊在南港區○○路290 號1 樓住處之屋內遭被告、丙○○及甲○○三人搗毀木門、窗戶玻璃、椅子，並故意把機油
    倒在存放在一樓廚房的印刷品上，導致客戶要的物品無法如
    期交貨等語（見偵卷第17、18頁），於偵訊中陳稱：被告、
    丙○○及甲○○是伊的員工，他們三人於97年11月30日晚上
    在伊所承租並提供給他們當員工宿舍之南港區○○路290 號
    1 樓屋內打架後，毀壞屋主的窗戶玻璃及伊所購置的椅子、
    木門，並故意把機油潑灑在印刷紙品上，後來伊於97年12月
    1 日早上7 時許去他們宿舍安排工作時才發現，上開遭毀壞
    的物品都已不能使用等語（見偵卷第56、57頁），及證人即
    另名居住在上開宿舍之員工己○○於本院審理中證稱：伊於
    97年11月30日晚上9 時許在臺北市○○區○○路290 號1樓
    員工宿舍1 樓寢室看伊私人的電視，當時被告、丙○○及甲○○他們在樓上，伊不知道他們有無在喝酒，後來伊去睡覺
    ，睡到一半聽到丙○○在那邊發飆，大吼大叫，然後伊有聽
    到砸東西、敲敲打打、玻璃破掉的聲音，因伊沒親眼看到，
    不知道是誰砸的，而因丙○○以前常常喝了一點酒之後就跟
    別人起衝突，且因伊想說樓上已經有被告、甲○○等人在，
    伊也不知道發生什麼事，所以伊沒有上樓看，就跑出去外面
    大馬路，在伊跑出去當時，電視、門還沒被破壞；伊跑出去
    後，看到同事乙○○剛好在附近的檳榔攤那邊喝酒，他問伊
    說什麼事情，伊說丙○○好像又在發飆，乙○○說要去勸，
    伊說不要去，因丙○○意識好像不是很清楚，後來被告也跑
    出來，跟伊說他拉不住丙○○，事態很嚴重，乙○○就進去
    說說看，結果後來乙○○眉毛那邊也被弄傷了；過了約1個
    小時後，伊再進宿舍看看情況，看到一樓通往二樓的木門被
    踹開破壞了，伊私人所有的那台電視也被砸壞，伊上樓看到
    窗戶玻璃也破了，伊沒注意椅子有沒有弄壞，也不確定現場
    的印刷紙品是否完整，但二樓戊○○所有的電視並沒有被破
    壞；事後有關丙○○、甲○○、被告與老闆協定賠償的事，
    伊不知道詳細內容，但被告從事發隔天開始就沒有住在宿舍
    了等語（見本院卷第111 至115 頁），亦與證人甲○○、丙○○前述情節大致相符，堪足採信。此外，復有印刷紙品遭
    潑倒機油之現場照片7 幀為證（見偵卷第19至22頁），堪認
    被告與丙○○、甲○○當日確因共同飲酒後情緒失控，而為
    上開毀損犯行無疑。
  (三)又按刑事訴訟法第232 條所謂犯罪之被害人，指因犯罪行為
    直接受損害之人。就財產犯罪言，所有權人固為被害人，即
    對於該財產事實上有使用監督之人，因他人之犯罪行為致其
    使用監督權受侵害者，亦不失為直接被害人。故物之借用人
    或承租人，對於借用物或租賃物雖無所有權，但既享有管理
    、使用或收益之權限，故予毀損，致其不能為使用收益時，
    該借用人或承租人，自得依法提出告訴（最高法院90年台非
    字第97號判決意旨參照），本件就遭毀損之窗戶玻璃部分，
    雖經告訴人陳稱係屬該址屋主所有（見偵卷第56頁），惟該
    屋既已出租予告訴人，附著於該屋窗戶之玻璃自屬告訴人使
    用監督範圍，其就此部分提出告訴，於法自無違誤，附予敘
    明。
  (四)綜上，本件事證明確，被告確與丙○○、甲○○共同損壞本
    件窗戶玻璃、木門、椅子及印刷紙品，致令不堪使用之犯行
    堪予認定，應依法論科。
二、論罪科刑部分：
  (一)核被告所為，係犯刑法第354 條毀損罪。其毀壞窗戶玻璃、
    木門、椅子及印刷紙品之行為，係於密接之時地所實施，均
    侵害告訴人之財產法益，各行為之獨立性極為薄弱，在刑法
    評價上，以視為數個舉動之接續施行，合為包括之一行為予
    以評價，較為合理，應屬接續犯，而為包括之一罪。其與丙○○、甲○○間就上開犯行均有犯意聯絡及行為分擔，皆為
    共同正犯。其前於95年間因違反毒品危害防制條例案件，經
    本院判處有期徒刑5 月確定，於96年5 月14日執行完畢，有
    臺灣高等法院被告前案紀錄表1 份在卷可稽，其於5 年內故
    意再犯本件有期徒刑以上之罪，為累犯，應依刑法第47條第
    1 項加重其刑。
  (二)又本件告訴人戊○○於警詢、偵訊中雖另稱：被告、丙○○
    及甲○○三人除為上開損壞窗戶玻璃、木門、椅子及印刷紙
    品之犯行外，另砸壞伊自己購置之電視，依據其他目擊員工
    的說法，當時被告等三人是把電視砸到屋外，電視也已不能
    使用云云（見偵卷第17、18、56頁），惟其所謂電視遭被告
    等人毀壞之過程，並非其所親身見聞，而係其他員工轉述之
    傳聞，其亦未能提出電視遭毀壞之照片為證（見偵卷第56頁
    ），參以證人丙○○、甲○○前揭均稱渠等並沒有砸電視，
    電視仍可以看等語，核與證人己○○於本院審理中亦證稱：
    當天戊○○的電視並沒有被砸壞，是伊私人的電視被砸壞了
    （按：己○○並未提出本件毀損告訴）等語（見本院卷第11
    4 頁背面）相符，本件復無其他事證證明此部分毀損事實，
    亦不足為不利被告之認定。查本件原審以被告罪證明確，依
    刑事訴訟法第449 條第1 項前段、第454 條第2 項，刑法第
    354 條、第28條、第47條第1 項、第41條第1 項前段，刑法
    施行法第1 條之1 等規定，逕以簡易判決處刑有期徒刑6 月
    ，並諭知易科罰金折算標準，固非無見，惟原審未及審酌本
    件無法證明被告確有共同毀壞戊○○所有電視之犯行，而有
    未當之處，本件上訴核有理由，應由本院予以撤銷改判。
  (三)爰審酌被告因與同事酒後失控，即共同毀壞告訴人之財物，
    損害告訴人之財產法益，犯後復未能坦認犯行，亦未與告訴
    人達成和解之態度，並衡以本件受毀壞財物之數量、價值，
    暨被告之品行、智識程度、手段等一切情狀，量處如主文所
    示之刑，並諭知易科罰金之折算標準。至公訴意旨認被告另
    共同損壞電視部分，依前理由貳、二、(二)所述，犯罪不能證
    明，原應為無罪之諭知，惟公訴意旨認此部分與前揭經論罪
    科刑部分有接續犯之實質上一罪關係，爰不另為無罪之諭知
    ，附予敘明。
據上論斷，應依刑事訴訟法第455 條之1 第1 項、第3 項、第36
9 條第1 項前段、第364 條、第299 條第1 項前段，刑法第28條
、第354 條、第47條第1 項、第41條第1 項前段，刑法施行法第
1 條之1 第1 項、第2 項前段，判決如主文。
本案經檢察官蔡元仕到庭執行職務。
中    華    民    國    99    年    6     月    30    日
                  刑事第五庭審判長法  官  林秀鳳
                                  法  官  吳維雅
                                  法  官  黃珮茹
以上正本證明與原本無異。
本判決不得上訴。
                                  書記官  張馨尹
中    華    民    國    99    年    6     月    30    日
附錄論罪法條：
中華民國刑法第354條
（毀損器物罪）
毀棄、損壞前二條以外之他人之物或致令不堪用，足以生損害於
公眾或他人者，處 2 年以下有期徒刑、拘役或 5 百元以下罰金
。

司法院資訊處製作；財團法人民間司法改革基金會備份。
